【裁判字號】    92,家抗,94
【裁判日期】    920930
【裁判案由】    聲明繼承
【裁判全文】
臺灣高等法院臺中分院民事裁定  九十二年度家抗字第九四號
    抗  告  人  甲○○又名張.
                乙○○又名張.
                丙○○
    共同代理人  曾紀生
右抗告人等聲明繼承遺產事件，對於中華民國九十二年五月二十六日臺灣臺中地方法
院九十二年度聲繼字第二十號所為裁定提起抗告，本院裁定如左：
      主      文
原裁定廢棄。
大陸地區人民即抗告人甲○○（又名張來全）、乙○○（又名張更生）、丙○○就被
繼承人張來學在臺灣地區之遺產，向臺灣臺中地方法院所為繼承之表示，准予備查。
聲明及抗告程序費用由抗告人負擔。
      理      由
一、抗告人抗告理由略以：原裁定駁回抗告人等之聲明繼承遺產，無非以財團法人海
    峽交流基金會於九十二年五月十五日以（九二）海惠（法）字第○一五二二二之
    二號函向原審法院表示「大陸地區山東省莒縣公證處（二○○三）莒證台字第三
    ○號公證書，業經該公證員協會要求退回，本會本年四月七日（九二）核字第○
    一七九三七號證明已失效力」為由，而認抗告人等是否為被繼承人之兄弟妹仍有
    疑義；惟查，山東省公證員協會於二○○三年五月七日函請財團法人海峽交流基
    金會退回莒縣公證處（二○○三）莒證臺字第三○號公證書，係因該公證書打印
    錯誤，嗣該公證書退回後經山東省公證員協會核查沒有錯誤後，已再次寄回財團
    法人海峽交流基金會，並由該會核查無誤而發給（九二）核字第○三三○七八號
    證明，足徵山東省莒縣公證處（二○○三）莒證台字第三○號親屬關係公證書內
    容真實無訛，僅因行政上之疏失致生誤解等語，請求廢棄原裁定。
二、按臺灣地區人民與大陸地區人民間之民事事件，除本條例另有規定外，適用臺灣
    地區之法律。又大陸地區人民繼承臺灣地區人民之遺產，應於繼承開始起三年內
    以書面向被繼承人住所地之法院為繼承之表示，逾期視為拋棄其繼承權，臺灣地
    區與大陸地區人民關係條例第四十一條第一項、第六十六條第一項分別定有明文
    。再依臺灣地區與大陸地區人民關係條例施行細則第四十三條規定，大陸地區人
    民依本條例第六十六條規定繼承台灣地區人民之遺產，而向被繼承人住所地法院
    為繼承之表示者，應檢具下列文件：(一)聲請書，(二)被繼承人死亡時之全戶戶籍謄
    本及繼承系統表，(三)符合繼承人身份之證明文件，而前述身分證明文件，應經行
    政院設立或指定之機構或委託之民間團體驗證。次按，遺產繼承人，除配偶外，
    依下列順序定之：(1)直系血親卑親屬。(2)父母。(3)兄弟姊妹。(4)祖父母，民法第
    一千一百三十八條亦定有明文。
三、查本件抗告人等於原審主張其為被繼承人張來學在大陸地區之兄、弟、妹，並提
    出戶籍謄本、繼承系統表、大陸地區山東省莒縣公證處（二○○三）莒證台字第
    三○號親屬關係公證書、（二○○三）莒證台字第四十三號委託公證書暨委託書
    、財團法人海峽交流基金會（九二）核字第○一七九三七號、（九二）核字第○
    二三一一二號證明書正、影本各乙件為證，聲明繼承被繼承人張來學於臺灣地區
    所有之遺產等情；原審法院以財團法人海峽交流基金會以（九二）海惠（法）字
    第○一五二二二之二號函表示，因山東省公證人協會要求退回大陸地區山東省莒
    縣公證處（二○○三）莒證台字三○號，是該會九十二年四月七日（九二）核字
    第○一七九三七號證明已失效力，抗告人等與被繼承人之親屬關係仍有疑義而駁
    回其等之繼承聲明。惟查：上開山東省莒縣公證處（二○○三）莒證台字第三○
    號親屬關係公證書，固原經山東省公證員協會因內容打印有誤而函請財團法人海
    峽交流基金會予以退回，然於退回經核查沒有錯誤後，已由該公證員協會於九十
    二年六月二十三日函告並寄回該公證書副本，復由財團法人海峽交流基金會核查
    後再發給（九二）核字第○三三○七八號證明書，此有財團法人海峽交流基金會
    （九二）海惠（法）字第○一九九二○號函及附件、（九二）核字第○三三○七
    八號證明書正本各乙件為證；是上開山東省莒縣公證處所作成之親屬關係公證書
    ，既經「財團法人海峽交流基金會」之驗證，自堪信為真實，而依該公證書所載
    ，抗告人甲○○（又名張來全）、乙○○（又名張更生）、丙○○確分別為被繼
    承人張來學之兄、弟、妹；又觀諸抗告人等所提出之其等與被繼承人生前往來之
    書信內容、家人合影相片等資料，益證其親屬關係。抗告人等為被繼承人兄、弟
    、妹之事實，業如前述，而被繼承人張來學於八十九年十二月二十五日死亡時，
    在台灣並無其他任何親屬，有戶籍謄本、榮民基本資料附卷可據（原審法院卷第
    五頁、第三十八頁），則抗告人甲○○（又名張來全）、乙○○（又名張更生）
    、丙○○三人就被繼承人張來學在台灣之遺產，依台灣地區法律即我民法第一千
    一百三十八條規定，為被繼承人張來學在台灣遺產之繼承人。是抗告人甲○○（
    又名張來全）、乙○○（又名張更生）、丙○○三人依據上述規定，於被繼承人
    張來學八十九年十二月二十五日死亡後三年內之九十二年五月一日，具狀對被繼
    承人張來學在台灣地區之遺產為繼承之表示，即無不合，原裁定駁回抗告人之聲
    請，尚有未洽，抗告意旨，指摘原裁定失當，求予廢棄，為有理由，應由本院將
    原裁定廢棄，改為如主文第二項所示。
三、依非訟事件法第二十八條、第八條第一項、第十條、民事訴訟法第四百九十二條
    、第八十五條第一項前段，裁定如主文。
中      華      民      國    九十二    年      九      月     三十     日
~B1家事法庭審判長法  官  童有德
~B2              法  官  蔡秉宸
~B3              法  官  翁芳靜
右為正本係照原本作成。
對於本裁定，應以適用法規顯有錯誤為理由，並經本院許可者為限，始得再為抗告。
並應於裁定送達後十日內向本院提出抗告理由狀（須按他造人數附具繕本）。
~B              書記官  陳麗玉
中      華      民      國    九十二    年      十      月      一      日
                                                                        Ｙ


司法院資訊處製作；財團法人民間司法改革基金會備份。
